臺灣高等法院民事裁定
109年度抗字第410號
抗  告  人  羅瑞香

上列抗告人因與相對人沈莉莉等間許可訴訟繫屬事實登記事件，
對於中華民國109年1月30日臺灣新北地方法院108年度訴聲字第4
6號裁定，提起抗告，本院裁定如下： 
    主  文
原裁定關於命供擔保金額部分廢棄。
上開廢棄部分，抗告人為相對人供擔保金額為新臺幣玖拾伍萬元
。
抗告訴訟費用由相對人負擔。
    理  由
按訴訟標的基於物權關係，且其權利或標的物之取得、設定、
  喪失或變更，依法應登記者，於事實審言詞辯論終結前，原告
  得聲請受訴法院以裁定許可為訴訟繫屬事實之登記；前項聲請
  ，應釋明本案請求；釋明如有不足，法院得定相當之擔保，命
  供擔保後為登記，其釋明完足者，亦同；關於第5項聲請之裁
  定，當事人得抗告，抗告法院為裁定前，應使當事人有陳述意
  見之機會，民事訴訟法第254條第5項、第6項、第7項、第10項
  分別定有明文。觀諸前開規定之修正理由，旨在藉由將訴訟繫
  屬事實予以登記之公示方法，使第三人知悉訟爭情事，俾阻卻
  其因信賴登記而善意取得，及避免確定判決效力所及之第三人
  受不測之損害；而法院命原告供訴訟繫屬事實登記之擔保金，
  係為擔保被告因繫屬登記可能遭受之損害，法院應斟酌個案情
  節，妥適酌定是否命供擔保及擔保金額，所命擔保之數額，不
  得逾越同類事件中法官於假扣押、假處分時酌定之擔保金額。
抗告人主張：伊依民法第767條第1項規定，起訴請求相對人塗
  銷原裁定附表所示不動產（下稱系爭不動產）之所有權移轉登
  記，將系爭不動產所有權移轉登記及交付該不動產予伊，爰依
  民事訴訟法第254條第5項規定，請求法院為訴訟繫屬事實之登
  記，經原法院裁定准伊以新臺幣（下同）1,361,973元供擔保
  後，許可就系爭不動產為訴訟繫屬之登記，惟伊已為相當釋明
  ，且相對人對系爭不動產並無權利，不可能因訴訟繫屬事實之
  登記而受有損害，為此求為廢棄原裁定所酌定之擔保金額等語
  。經查：
㈠本件原裁定准許抗告人對相對人所為訴訟繫屬事實登記之聲請
  ，抗告人對原裁定命供擔保金額部分不服，提起抗告，經原法
  院將抗告狀繕本送達予相對人，相對人已於民國109年2月18日
  收受，有送達證書2件附卷可稽（見本院卷第17、19頁），堪
  認相對人已有陳述意見之機會，與民事訴訟法第254條第10項
  規定相符，合先敘明。
㈡抗告人雖主張：伊依民法第767條第1項規定，起訴請求相對人
  塗銷系爭不動產之所有權移轉登記，將系爭不動產所有權移轉
  登記及交付該不動產予伊，伊已為達相當釋明，且相對人對系
  爭不動產並無權利，不可能因訴訟繫屬事實之登記而受有損害
  等語，惟因上開事件仍由原法院以108年度訴字第3313號民事
  事件審理中，業經本院調閱該案全卷，核閱屬實，有該卷影本
  在卷可查。本院審酌該事件起訴狀及所附證物、言詞辯論筆錄
  等卷內資料，認抗告人之釋明仍有不足，且該事件之事實尚未
  經原法院調查審理完畢，自仍以酌定相當擔保為訴訟繫屬事實
  登記為宜。是抗告人主張不應命伊供擔保云云，並不足採。
㈢又訴訟標的之價額，由法院核定；核定訴訟標的之價額，以起
  訴時之交易價額為準，無交易價額者，以原告就訴訟標的所有
  之利益為準（民事訴訟法第77條之1第1項、第2項規定參照）
  。而法院以裁定核定訴訟標的之價額後，當事人倘未對之提起
  抗告，該裁定即確定，當事人應受其拘束（最高法院100年度
  台抗字第585號裁定參照）。本件原法院於108年12月31日以10
  8年度訴字第3313號裁定，核定本件訴訟標的之價額為6,286,0
  27元，應徵收裁判費63,271元，扣除抗告人已繳納裁判費24,2
  65元，命抗告人於5日內補繳不足之裁判費39,006元（見原法
  院卷第63頁），而抗告人收受該核定訴訟標的價額之裁定後，
  並未提起抗告，揆諸上開說明，該裁定自已確定，抗告人應受
  其拘束。本院審酌抗告人聲請本件訴訟繫屬事實之登記，雖不
  能禁止、限制相對人自由處分、收益系爭土地，然因該登記之
  存在，實際上仍妨礙第三人與相對人進行交易之意願，致相對
  人處分系爭土地產生重大困難，是相對人因訴訟繫屬事實登記
  所受之損害，自應以該期間因難以處分系爭土地取得換價利益
  所衍生之利息損失為衡量標準。據此，本案訴訟標的之價額逾
  150萬元，為得上訴第三審法院之事件，參考各級法院辦案期
  限實施要點規定，第一、二、三審辦案期限分別為1年4月、2
  年、1年，合計為4年4個月，扣除抗告人於108年11月15日起訴
  （見原法院卷第9頁，起訴狀收狀戳），至預估其得於109年5
  月15日持本裁定完成訴訟繫屬事實登記之期間約6個月後，尚
  餘3年10個月。另參照民事訴訟法第254條第7項立法理由，所
  命擔保之數額，不得逾越同類事件於假扣押、假處分時酌定之
  擔保金額，而上開訴訟繫屬事實登記既未禁止或限制相對人處
  分登記標的，與保全程序造成之損害情節不同，應酌以80％計
  算相對人可能損害，較為適當等情，本院依此按法定利率年息
  5％計算，估算相對人因本件訴訟繫屬事實登記可能遭受之損害
  為963,019元（計算式：6,286,027元×5％×3.83（年）×80％＝963
  ,019元，元以下四捨五入），經取概數為95萬元，本院認抗告
  人應為相對人提供之擔保金額以95萬元為適當。
從而，原裁定認抗告人應提供之擔保金額為1,361,973元，顯然
  偏高，未兼顧債權人與債務人之權益，難謂妥適。抗告意旨就
  此部分予以指摘，求予廢棄為有理由，爰就原裁定關於擔保金
  額部分廢棄，裁定如主文第二項所示。
據上論結，本件抗告為有理由。依民事訴訟法第492條、第95
  條、第78條、第85條第1項前段，裁定如主文。
中　　華　　民　　國　　109 　年　　4 　　月　　29　　日
              民事第七庭    
                  審判長法  官  周玫芳
                        法  官  林翠華
                        法  官  李昆曄
正本係照原本作成。
不得再抗告。
中　　華　　民　　國　　109 　年　　4 　　月　　30　　日

                        書記官  李華倫